【裁判字號】    90,交聲,63
【裁判日期】    901231
【裁判案由】    違反道路交通管理處罰條例聲明異議
【裁判全文】
臺灣臺北地方法院交通事件裁定                      九十年度交聲字第六十三號
    異議人即
    受處分人  甲○○
右列受處分人因違反道路交通管理處罰條例案件，對於交通部公路局臺北區監理所於
中華民國八十九年四月十日所為之處分( 原處分案號：北監五字第駕裁00-000000 號
 )聲明異議，本院裁定如左：
        主      文
異議駁回。
        理      由
一、按駕駛人駕駛汽車，應遵守道路交通標誌、標線、號誌之指示，「道路交通安全
    規則」第九十條前段定有明文。如汽車駕駛人爭道行駛，有任意駛出邊線之情形
    者，處新臺幣六百元以上一千八百元以下( 即銀元二百元以上六百元以下 )罰鍰
    ，並記違規點數一點，修正前「道路交通管理處罰條例」第四十五條第十二款及
    第六十三條第一項第一款亦有處罰規定( 查「道路交通管理處罰條例」第四十五
    條規定雖於九十年一月十七日總統令修正公布，僅刪除有關銀元罰鍰之處罰規定
    ，惟因交通違規裁罰案件之性質，係道路交通主管機關本於職權就個別交通違規
    行為所為裁罰之決定而對外直接發生法律效果之單方行政行為，按實體從舊程序
    從新原則，本件仍應適用行為時即修正前之「道路交通管理處罰條例」第四十五
    條規定，行政法院五十六年度判字第八十一號判例參照 )。
二、本件受處分人即異議人甲○○於八十六年四月廿日下午五時，駕駛車牌RW-7802
    號自用小客車，沿臺北縣三峽鎮○○路往土城方向行駛，途經介壽路二段「裕全
    建材行」前約五十餘公尺彎道處，因交通擁塞，其為爭道行駛，任意駛出邊線至
    慢車道行駛，為臺北縣警察局三峽分局交通分隊執勤員警傅景燻攔停稽查，以其
    有違反「道路交通管理處罰條例」第四十五條第十二款規定之行為掣單( 85北縣
    警刑交丙字第675023號 )指定應到案日期( 八十六年五月五日前 )當場舉發，並
    交予受處分人簽收。嗣因受處分人迄未依規定自動繳納罰鍰，亦未依規定到案聽
    候裁決，原處分機關即於八十九年四月十日依「違反道路交通管理事件統一裁罰
    標準及處理細則」第四十四條第一項及裁罰標準表、「道路交通管理處罰條例」
    第四十五條第一項( 贅載「第一項」，因第四十五條未分項 )第十二款及第六十
    三條第一項第一款規定，從重裁處新臺幣一千八百元罰鍰，並記違規點數一點之
    處分。
三、訊據受處分人固不否認其駕駛車牌RW-7802 號自用小客車於前揭時地為警攔停之
    事實，惟辯稱略以其原先在外側車道行駛，因前方有一輛大客車擋住視線，不知
    道前方路況，才變換至右側慢車道行駛，準備彎靠，不意在轉彎處後面即遭傅警
    員攔停掣單舉發云云。經查：右揭駛出邊線至右側慢車道行駛之事實，既為受處
    分人所不否認，並據證人( 舉發員警 )傅景燻於本院調查中到庭具結證述明確，
    載明筆錄在卷可稽。按證人傅景燻為原處分機關認定受處分人有前開違規行為之
    原證人，其到庭在本院法官面前以言詞證述本件訴訟上之待證事實( 即受處分人
    有前開任意駛出邊線之違規事實 )，本院由其上開供述已得有受處分人確有上開
    違規行為之心證，且於本件卷存證據資料內並無任何積極證據足以證明證人傅景
    燻上開供述係屬虛偽，亦無有足以令人顯信其供述為不可採之品性證據或前科證
    據存在，本院自不得僅以證人傅景燻為本件開單告發受處分人之員警而全盤抹煞
    其在訴訟上所具有之原證人資格。況查交通警察掣單舉發違反道路交通管理處罰
    條例所列之違規事實，本質上為行政處分，係公務員基於職務上之權力，依法就
    特定之具體事件所為之具公法上效果之單方面行政行為，基於公務員為公法上行
    為具有公信力之原則，該行政行為當可被推定為真正，其據以依法處分之事實認
    定亦為正確無誤，從而本件受處分人空言否認其違規駕駛之辯解無非係卸責之詞
    ，不足採信。本件受處分人任意駛出邊線之違規行為洵堪認定屬實，從而原處分
    機關依行為時「違反道路交通管理事件統一裁罰標準及處理細則」第四十四條第
    一項及裁罰標準表、「道路交通管理處罰條例」第四十五條第一項及第六十三條
    第一項第一款規定，從重裁處新臺幣一千八百元罰鍰並記違規點數一點之處分，
    核無違誤。本件聲明異議為無理由，應予駁回。
據上論斷，應依道路交通案件處理辦法第十九條，裁定如主文。
中      華      民      國     九    十     年    十二    月    卅一    日
                          臺灣臺北地方法院交通法庭
                                          法  官    鍾  華
右正本證明與原本無異。
如不服本裁定，應於裁定送達後五日內向本院提出抗告狀。
                                          書記官    劉芸珊
中      華      民      國     九 十 一     年     一     月     三     日


司法院資訊處製作；財團法人民間司法改革基金會備份。
